臺北高等行政法院判決
　　　　　　　　　　　　　　　　　　 96年度簡字第00108號
原　　　告　行政院勞工委員會職業訓練局中區職業訓練中心
代　表　人　甲○○（主任）
訴訟代理人　賴見強律師
　　　　　　古宏彬律師
被　　　告　乙○○
上列當事人間因償還公費事件，原告提起行政訴訟。本院判決如
下：
    主  文
原告之訴駁回。
訴訟費用由原告負擔。
    事實及理由
一、原告起訴意旨略以：依司法院釋字第348 號解釋，行政機關
    基於法定職權，為達特定之行政目的，於不違反法律規定之
    前提下，得與人民約定提供某種給付，並使接受給付者負合
    理負擔或其他公法上對待給付義務，而成立行政契約關係。
    原告係依行政院勞工委員會職業訓練局職業訓練中心組織通
    則設立之行政機關，依法負有辦理職業訓練促進全民就業之
    行政目的，原告辦理職業訓練招收學員受訓，與學員間屬國
    家與人民約定提供某種給付，並使受接受給付者負合理負擔
    或其他公法上對待給付義務，因而成立行政契約關係，倘學
    員因升學或其他原因申請退訓，及擅自離訓或行為不檢，情
    節重大勒令退訓者，依行政院勞工委員會職業訓練局所屬職
    業訓練中心學生退訓賠償要點第2 條之規定，應賠償學雜費
    、材料費及保險費等訓練費用。本件被告於80年間參加原告
    舉辦之精密機械班職業訓練，於80年05月29日因曠課時數已
    滿而遭退訓，依前揭賠償要點第2 條規定，被告應賠償學雜
    費、材料費及保險費等訓練費用，迭經追索，被告尚有新台
    幣31,775元未賠償，為此，爰依行政契約關係，請求被告給
    付原告該款項。
二、按行政程序法施行前，關於公法上請求權之時效相關問題，
    因法律並無明文，固得類推適用民法相關規定；惟類推適用
    ，應就性質相類似者為之；而基於國家享有公權力，對人民
    居於優越地位之公法特性，為求公法法律關係之安定，及臻
    於明確起見，公行政對人民之公法上請求權因時效完成者，
    其公權利本身應消滅。至於司法院釋字第474 號解釋亦僅闡
    明時效中斷及不完成，於相關法律未有規定前，應類推適用
    民法規定，而不及於時效完成之法律效果；故關於公法上請
    求權之消滅時效，不宜類推適用民法第144 條關於抗辯權之
    規定（最高行政法院95年8 月份庭長法官聯席會議決議參照
    ）。查本件原告係以被告參加原告所舉辦之精密機械班職業
    訓練，於80年5 月29日退訓，而依行政契約關係，請求被告
    賠償學雜費、材料費及保險費等訓練費用，核原告得依行政
    契約請求賠償，該賠償請求之消滅時效，自請求可行使時起
    算，即自被告退訓時起算。因本件原告上開賠償請求權之發
    生，係於行政程序法施行前，依前開說明得類推適用民法相
    關規定，類推適用性質相類似者，是其請求權時效應為15年
    ，本件原告之請求權，又無消滅時效中斷之事由，至95年5
    月29日，原告本件賠償請求權時效即已完成，其請求權於時
    效完成後消滅。
三、從而，本件原告於96年1 月31日向本院起訴時，原告所據以
    向被告請求給付之請求權已因時效完成而消滅。原告本件請
    求，自難認為有理由，應予駁回。又本件為簡易訴訟程序案
    件，爰不經言詞辯論，逕為判決。
據上論結，本件原告之訴為無理由，依行政訴訟法第233 條第1
項、第236 條、第195 條第1 項前段、第98條第3 項前段，判決
如主文。
中　　華　　民　　國　　96　　年　　5　　月　 　3 　　日
                           第七庭　法　官  黃秋鴻
上為正本係照原本作成。
如不服本判決，應於判決送達後20日內，以本訴訟事件所涉及之
法律見解具有原則性者，始得向本院提出上訴狀並表明上訴理由
，經最高行政法院許可，否則不得上訴；如於本判決宣示後送達
前提起上訴者，應於判決送達後20日內補提上訴理由書（須按他
造人數附繕本）。
中　　華　　民　　國　　96　　年　　5 　　月　　3 　　日
 　　  　　　　　　　 　　  　     書記官  蘇婉婷
